【裁判字號】    95,交抗,564
【裁判日期】    950724
【裁判案由】    違反道路交通管理處罰條例
【裁判全文】
臺灣高等法院交通事件裁定             95年度交抗字第564號
抗  告  人
即受處分人  甲○○
上列抗告人因違反道路交通管理處罰條例案件，不服臺灣臺北地
方法院，中華民國95年6月15日所為裁定（95年度交聲字第305號
），提起抗告，本院裁定如下：
    主  文
原裁定撤銷，發回臺灣臺北地方法院
    理  由
一、本件抗告人即受處分人甲○○於民國（下同）95年1月5日16
    時55分許，駕駛車牌號碼CU- 3757號自用小客車，行經臺北
    市○○○路、濟南路口限速時速50公里之路段時，以時速66
    公里之速度超速行駛，經測速儀器測得時速並拍照後，由臺
    北市警察局中正一分局交通分隊警員楊中儀以受處分人違反
    道路交通管理處罰條例第40條第 1項之規定，逕行開立臺北
    市政府警察局95年1月23日北市警交大字第A00000000號舉發
    違反道路交通管理事件通知單予以舉發，嗣受處分人於應到
    案日期（95年2月22日）前之95年2月7日到案否認違規，經
    原處分機關函請舉發機關調查結果，仍認受處分人有上開違
    規行為，乃依據道路交通管理處罰條例第40條第 1項及63條
    第1項第1款之規定，於95年3月10日以北市裁二字第裁22-A0
    0000000號裁決書裁處新臺幣1,700元之罰鍰，並記違規點數
    1 點，有臺北市交通事件裁決所違反道路交通管理事件北市
    裁二字第22-A00000000號裁決書、臺北市政府警察局北市警
    交大字第A00000000號舉發違反道路交通管理事件通知單通
    知聯、交通違規案件陳述書、臺北市政府警察局中正第一分
    局95年2月23日北市警中正一分交字第09531172800函（均影
    本）各1件在卷足憑。
二、原法院裁定以：(一)受處分人固不否認於上揭時地，駕駛車牌
    號碼CU-3757號自用小客車，行經臺北市○○○路、濟南路
    口限速時速50公里之路段時，經設置於該路段之微電腦闖紅
    燈自動測速照相儀器拍照採證，測得受處分人以時速66公里
    之速度超速行駛等情事，惟否認有何違反道路交通管理處罰
    條例之行為。(二)惟查本件違規路段即臺北市○○○路、濟南
    路段所裝設之微電腦闖紅燈自動測速照相系統，係屬線圈感
    應式闖紅燈暨測速照相器，且以感應線圈之距離對照通過線
    圈的時間，換算測得違規車輛當時所行駛之速率，經儀器電
    腦判讀後予以採證照相，並於採證照片中顯示出違規車輛所
    行駛之車道別。觀諸卷附採證違規照片，於95年1月5日16時
    55分37秒許時，受處分人所駕車牌號碼CU-3757號自用小客
    車行經違規路段左側第1車道，該車行車時速為66公里，顯
    已逾越該路段最高行車速限。又該路段所設微電腦闖紅燈自
    動測速照相系統係經原製造國瑞士所屬標準檢驗單位測試合
    格，除領有國際檢驗標準合格證書外，其樣式認可證書之中
    文譯本亦經本院公證人公證，有臺北市政府警察局交通警察
    大隊95年5月1日北市警交大執字第09531851000號函、樣式
    認可證書中文譯本各1份在卷為憑。至該微電腦闖紅燈自動
    測速照相系統雖因我國經濟部標準檢驗局目前尚無測速照相
    儀器之檢定技術，致無檢測標準，惟該測速照相系統係國外
    先進科學儀器，其經瑞士檢驗合格文件之譯本亦經本院公證
    人公證在案，而臺北市政府警察局交通大隊對於測速照相儀
    器之維修保管及使用情形，係由各交通分隊指派專責人員使
    用保管，如發現有損壞、故障等情形立即招商修復，以確保
    設備之準確性，且設於臺北市○○○路、濟南路口之測速照
    相儀器於94年1 月至95年1月間，均正常運作，並無故障、
    損壞之情況，亦經本院函請臺北市政府警察局交通警察大隊
    查證屬實，此有上開臺北市政府警察局交通警察大隊函在卷
    可憑，足見該測速照相系統業經合法公證，並定期保養，且
    無關於2年須維修之問題。受處分人辯稱該測速照相系統超
    過2年未送檢測，屬違法使用，且未有維修紀錄備查，所測
    得之數據不足採信云云，尚屬無據，自不足取。況測速照相
    系統有無維修紀錄備查，係事後維修之問題，與測速照相系
    統之設置使用是否合法無關，受處分人執此爭辯，亦無足採
    。綜上所述，受處分人確有於上揭時地，駕車超速行駛之違
    規行為，從而原處分機關依道路交通管理處罰條例第40條第
    1 項、第63條第1項第1款、違反道路交通管理事件統一裁罰
    基準及處理細則第44條第1項、違反道路交通管理事件統一
    裁罰基準表之規定，裁處受處分人罰鍰1,700元，並記違規
    點數1點，核為無誤，本件受處分人之異議為無理由，自應
    將其異議駁回云云。固非無見。
三、惟查，度量衡法第七條規定：「辦理法定度量衡器檢定、檢
    查之機關、團體，其使用之度衡標準器應適時追溯檢校；因
    公務執行檢測之度量衡器，亦同。」。依此規定，本件違規
    路段即臺北市○○○路、濟南路段所裝設之微電腦闖紅燈自
    動測速照相系統，似亦應有適時追溯檢校之證明資料，以昭
    公信。次查，本件微電腦闖紅燈自動測速照相系統，是否確
    因我國經濟部標準檢驗局目前尚無測速照相儀器之檢定技術
    ，以致尚無檢測標準乙節，自宜再函請主管機關詳予查明。
    是否得在無其他檢定資料足以佐證之情況下，逕以舉發機關
    臺北市政府警察局交通警察大隊函覆：「目前本大隊所使用
    之該類照相設備均由各交通分隊指派專責人員使用保管，如
    發現有損壞、故障等情形立即招商修復，以確保設備之準確
    性，並維執法之嚴正；另查該闖紅燈暨照相器於94年1月至
    95年1月間，均正常運作，並無故障、損壞之情形」等語，
    即置上揭度量衡法第七條之規定於不顧，尚非無再予斟酌之
    餘地。抗告意旨執此指摘原法院裁定不當，為有理由；應由
    本院將原法院裁定撤銷，發回原臺灣臺北地方法院，以更為
    適法之處置。
四、據上論結，應依道路交通案件處理辦法第26條，刑事訴訟法
    第413條前段，裁定如主文。
中    華    民    國    95    年    7     月    24    日
                  交通法庭審判長法  官  劉景星
                                法  官  陳志洋
                                法  官  陳博志
以上正本證明與原本無異。
不得再抗告。
                                書記官  陳嘉文
中    華    民    國    95    年    7     月    25    日


司法院資訊處製作；財團法人民間司法改革基金會備份。
